臺灣高雄地方法院刑事判決　　　　　　 96年度易緝字第135號
公　訴　人　臺灣高雄地方法院檢察署檢察官
被　　　告　乙○○
　　　　　　　　　　（另案於臺灣屏東看守所羈押中）
上列被告因偽造文書等案件，經檢察官提起公訴（91年度偵字第
249 號），被告於本院準備程序中就被訴事實為有罪之陳述，經
詢問當事人意見，合議庭裁定由受命法官依簡式審判程序獨任審
理，本院判決如下：
    主  文
乙○○犯行使偽造私文書罪，處有期徒刑伍月，如易科罰金，以
銀元佰元（即新臺幣玖佰元）折算壹日。如附表所示之偽造「
丙○○」署名、指印均沒收。
    事  實
一、乙○○因涉及賭博案件，於民國（下同）90年9 月5 日凌晨
    1 時15分許，在高雄縣大寮鄉○○○路359 號旁鐵皮屋內為
    警查獲後，為逃避刑責，竟基於偽造署押及行使偽造私文書
    之犯意，於接受員警詢問時，冒用其弟丙○○之名義應訊，
    並接續在如附表編號1 、2 、4 (1)所示之文書上，偽造「丙
    ○○」之署名、指印，又在具有私文書性質之如附表編號3
    及4 (2)所示文書上偽造「丙○○」署名、指印，表示「丙○
    ○」同意警方進行夜間詢問之意思，並交還高雄縣政府警察
    局林園分局忠義派出所員警而行使之，足以生損害於警察機
    關偵查犯罪之正確性及丙○○。
二、案經臺灣高雄地方法院檢察署檢察官自動檢舉並偵查起訴。
    理  由
一、按本件被告乙○○所犯係死刑、無期徒刑、最輕本刑為3 年
    以上有期徒刑以外之罪，其於準備程序中就前揭被訴事實為
    有罪之陳述，經受命法官告知簡式審判程序之旨，並聽取其
    與公訴人之意見後，本院認無不得或不宜改依簡式審判程序
    進行之處，爰依刑事訴訟法第273 條之1 第1 項，裁定本件
    由受命法官獨任進行簡式審判程序，合先敘明。
二、上揭事實，業據被告於本院審理時坦承不諱，核與證人丙○
    ○於偵訊時證述之情節相符，復有逮捕通知書2 份、權利告
    知書、夜間詢問同意書、高雄縣政府警察局林園分局忠義派
    出所90年9 月5 日偵訊（調查）筆錄、內政部警政署刑事警
    察局指紋鑑驗書各1 份附卷可稽，足認被告自白與事實相符
    。且被告上開冒用「丙○○」名義應訊，偽造「丙○○」署
    名、指印之行為，將使警察機關誤認應訊之犯罪嫌疑人為丙
    ○○，顯已足生損害於警察機關偵查犯罪之正確性及丙○○
    ，本件事證明確，被告犯行洵堪認定。
三、按在夜間詢問同意書及偵訊（調查）筆錄同意夜間詢問之同
    意人簽名欄內簽名、捺印，不待依據習慣或特約，單從形式
    上觀察，即足以知悉係表示簽名、捺印之人同意接受夜間詢
    問之意思，當屬刑法第210 條之私文書。而受詢問人於司法
    警察製作之逮捕通知書、權利告知書、偵訊（調查）筆錄之
    權利告知欄、受訊問人簽名欄、接頁處、修改處等處簽名、
    捺印之行為，均僅係單純承認員警製作之內容，並無另有提
    出申請、表示同意某事項之意或充作收據之性質，是核被告
    所為，關於在如附表編號1 、2 、4 (1)等文書上偽造「丙○
    ○」署名、指印部分係犯刑法第217 條第1 項偽造署押罪，
    在如附表編號3 、4 (2)所示同意書、同意人簽名欄內偽造「
    丙○○」署名、指印，並行使該文書部分係犯刑法第216 條
    、210 條之行使偽造私文書罪。公訴意旨固認被告於前開同
    意書、同意人簽名欄內偽造「丙○○」署名、指印之行為係
    犯刑法第217 條第1 項偽造署押罪，然上開文書已具有私文
    書之性質，前已敘明，公訴意旨認該部分係犯偽造署押罪，
    尚有未合，惟其社會基本事實同一，本院自應予以審理，並
    變更起訴法條。被告冒「丙○○」之名應訊，先後於前開文
    書上偽造「丙○○」之署名及指印，雖係分別數行為，且時
    間上亦有先後，然各該於同一刑事案件中之數行為係同時地
    或密切接近之時地實施，各行為之獨立性極為薄弱，依一般
    社會健全觀念難以強行分離，且被告冒名應訊，主觀上當然
    有自始至終在應訊過程中偽造署押之意思，因此各個舉動不
    過為犯罪行為之一部分，數偽造行為係行為接續而完成整個
    犯罪，顯係基於單一犯意接續所為，侵害單一法益，應包括
    於一行為予以評價，為接續犯，論以一罪。被告在前開夜間
    詢問同意書及偵訊（調查）筆錄同意夜間詢問之同意人簽名
    欄內偽造「丙○○」署名、指印之行為，屬偽造私文書犯行
    之一部，應為偽造私文書之犯行所吸收，又其偽造私文書後
    復持以行使，偽造之低度行為為行使之高度行為所吸收，均
    不另論罪。被告以一接續行為，同時觸犯偽造署押、偽造私
    文書並行使等構成要件不相同之罪名，為想像競合犯，應從
    一重之行使偽造私文書罪論處（按被告行為後，94年1 月7
    日修正，同年2 月2 日公布之刑法，自95年7 月1 日施行，
    修正後之刑法第55條關於想像競合犯之規定，增訂「但不得
    科以較輕罪名所定最輕本刑以下之刑」之但書規定。依最高
    法院95年5 月23日第8 次刑事庭會議決議，認此係科刑之限
    制，為法理之明文化，非屬法律之變更，附此敘明）。爰審
    酌被告賭博犯行經警查獲後，為圖逃避刑責，竟冒用他人之
    名義應訊，並在逮捕通知書等文書上偽造他人署名、指印，
    顯見其法紀觀念淡薄，心存僥倖，惟念其犯後坦承犯行，態
    度尚可，及其犯罪手段、所生危害等一切情狀，量處如主文
    所示之刑。被告犯本案後因逃匿，經本院於91年4 月23日予
    以通緝，於96年9 月1 日為警緝獲，並未自動歸案接受審判
    ，依中華民國96年罪犯減刑條例第5 條規定，不得依該條例
    減刑，併予敘明。
四、又被告行為時之刑法第41條第1 項前段規定：「犯最重本刑
    為5 年以下有期徒刑以下之刑之罪，而受6 個月以下有期徒
    刑或拘役之宣告，因身體、教育、職業、家庭之關係或其他
    正當事由，執行顯有困難者，得以1 元以上3 元以下折算1
    日，易科罰金。」關於易科罰金之折算標準，修正前罰金罰
    鍰提高標準條例第2 條前段（自95年7 月1 日起已刪除）規
    定，就其原定數額提高為100 倍折算1 日，則本件被告行為
    時之易科罰金折算標準，應以銀元300 元折算1 日，經折算
    為新臺幣後，即應以新臺幣900 元折算1 日。惟刑法第41條
    第1 項前段已於95年7 月1 日修正公布施行，修正後規定為
    ：「犯最重本刑為5 年以下有期徒刑以下之刑之罪，而受6
    個月以下有期徒刑或拘役之宣告者，得以新臺幣1 千元、2
    千元或3 千元折算1 日，易科罰金。」比較修正前後易科罰
    金之折算標準，以修正公布施行前之規定較有利於被告，自
    應依刑法第2 條第1 項前段，適用修正前刑法第41條第1 項
    前段規定，定其折算標準，而諭知本件易科罰金之折算標準
    。至如附表所示之「丙○○」署名、指印，均係被告所偽造
    ，已如前述，應依刑法第219 條之規定，不問屬於犯人與否
    ，均宣告沒收。
五、被告被訴賭博罪部分，由本院另行審結，附此敘明。
據上論斷，應依刑事訴訟法第273 條之1 第1 項、第284 條之1
、第299 條第1 項前段、第300 條，刑法第2 條第1 項前段、第
216 條、第210 條、第217 條、第55條、第219 條，修正前刑法
第41條第1 項前段，修正（廢止）前罰金罰鍰提高標準條例第2
條，判決如主文。
本案經檢察官甲○○到庭執行職務。
中　　華　　民　　國　　96　　年　　10　　月　　12　　日
                  鳳山刑事第二庭  法　官  楊筑婷
以上正本證明與原本無異。
如不服本判決應於收受本判決後10日內向本院提出上訴書狀，並
應敘述具體理由，如未敘述上訴理由者，應於上訴期間屆滿後20
日內補提理由書狀於本院（均須按他造當事人之人數附繕本）「
切勿逕送上級法院」。
中　　華　　民　　國　　96　　年　　10　　月　　12　　日
　　　　　　　　　　　　　　　　　書記官　林靜慧
附表：
┌──┬────────────┬───────────┬───────┐
│編號│偽造署押之文書          │偽造署押之內容        │犯罪時間      │
├──┼────────────┼───────────┼───────┤
│1   │逮捕通知書2 份          │被通知人簽章欄內「許晉│90年9 月5 日1 │
│    │                        │嘉」署名、指印各2 枚（│時15分許      │
│    │                        │每份通知書上署名、指印│              │
│    │                        │各1 枚）              │              │
├──┼────────────┼───────────┼───────┤
│2   │權利告知書1 份          │被告知人簽章欄內「許晉│90年9 月5 日2 │
│    │                        │嘉」署名、指印各1 枚  │時30分許      │
├──┼────────────┼───────────┼───────┤
│3   │夜間詢問同意書1 份      │同意人簽名欄內「丙○○│同上          │
│    │                        │」署名、指印各1 枚    │              │
├──┼────────────┼───────────┼───────┤
│4   │高雄縣政府警察局林園分局│(1)權利告知欄內「丙○○│90年9 月5 日3 │
│    │忠義派出所90年9 月5 日偵│  」署名、指印各1 枚、│時30分許      │
│    │訊（調查）筆錄1 份      │  筆錄末頁被訊問人簽名│              │
│    │                        │  欄內署名、指印各1 枚│              │
│    │                        │  、接頁處指印2 枚、筆│              │
│    │                        │  錄修改處指印3 枚    │              │
│    │                        ├───────────┤              │
│    │                        │(2)同意夜間詢問之同意人│              │
│    │                        │  簽名欄內「丙○○」署│              │
│    │                        │  名、指印各1 枚      │              │
└──┴────────────┴───────────┴───────┘
附錄本案論罪科刑法條：
中華民國刑法第210條
偽造、變造私文書，足以生損害於公眾或他人者，處5 年以下有
期徒刑。
中華民國刑法第216條
行使第210 條至第215 條之文書者，依偽造、變造文書或登載不
實事項或使登載不實事項之規定處斷。
中華民國刑法第217條第1項
偽造印章、印文或署押，足以生損害於公眾或他人者，處3 年以
下有期徒刑。
